臺灣高雄地方法院刑事判決　　　　　　　99年度易字第2396號
公　訴　人　臺灣高雄地方法院檢察署檢察官
被　　　告　董吳金善
上列被告因竊盜案件，經檢察官提起公訴（99年度偵字第22810
號），本院判決如下：
    主  文
董吳金善無罪。
    理  由
一、公訴意旨略以：被告董吳金善意圖為自己不法之所有，於民
    國99年7 月7 日上午11時40分許前某時，在其位於高雄市○
    ○區○○路43號住處前，徒手竊取告訴人鄒秀美所有、放置
    於上開住處前方攤位旁塑膠箱內之POLO衫、黑色腰包各1 件
    ，得手後，隨將POLO衫藏放於其上址住處內騎樓之腳踏車菜
    籃內，及將黑色腰包藏放於上址住處前之網狀塑膠籃內，因
    認被告涉犯刑法第320 條第1 項之普通竊盜罪嫌云云。
二、證據能力部分：
  (一)按被告以外之人（包括證人、鑑定人、告訴人、被害人及共
    同被告等）於審判外之陳述雖不符刑事訴訟法第159 條之1
    至之4 等4 條之規定，而經當事人於審判程序同意作為證據
    ，法院審酌該言詞陳述或書面陳述作成時之情況，認為適當
    者，得為證據。而當事人、代理人或辯護人於法院調查證據
    時，知有前項不得為證據之情形，而未於言詞辯論終結前聲
    明異議者，視為有前項之同意，刑事訴訟法第159 條之5 定
    有明文。查告訴人鄒秀美於警詢時之證述，及本判決後述所
    引用文書形式之供述證據，其性質雖均屬傳聞證據，且當事
    人均已知上述證據乃傳聞證據，而未於言詞辯論終結前聲明
    異議，本院審酌上開證人於警詢、偵查中陳述當時之原因、
    過程、內容、功能等外在環境加以觀察，足認上開證人前揭
    陳述係出於真意之信用性獲得確切保障，而有可信之特別情
    況，另文書形式之供述證據部分，無證據證明此等證據有何
    遭變造或偽造情事，認為以之作為本件論証之證據，均與待
    證事實具有關聯性，作為本案之證據亦屬適當，揆諸前開規
    定，上開證據均具有證據能力。
  (二)卷附照片，係傳達照相當時現場情況，而透過照片傳達與現
    場實況一致之內容，並不存在人對現實情形之知覺、記憶所
    經常發生的表現錯誤，是認照片之性質係非供述證據，並無
    傳聞法則之適用，且亦別無證據證明上開照片有經偽造、變
    造或不法之情形，自有證據能力。
三、按犯罪事實應依證據認定之，無證據不得認定犯罪事實；不
    能證明被告犯罪者，應諭知無罪之判決，刑事訴訟法第154
    條第2 項、第301 條第1 項分別定有明文。次按告訴人之告
    訴，係以使被告受刑事訴追為目的，是其陳述是否與事實相
    符，仍應調查其他證據以資審認（最高法院52年台上字第
    1300  號判例意旨參照）。又檢察官就被告犯罪事實應負舉
    證責任，並指出證明之方法，因此檢察官對於起訴之犯罪事
    實，應負提出證據及說服之實質舉證責任，倘所提出之證據
    不足為被告有罪之積極證明，或其指出證明之方法，無從說
    服法院以形成被告有罪之心證，基於無罪推定之原則，自應
    為被告無罪判決之諭知，最高法院92年度臺上字第128號判
    例可資參照。
四、公訴意旨認被告董吳金善涉有前揭罪嫌，無非係以告訴人鄒
    秀美於警詢時之指證為其論罪依據。訊據被告堅詞否認有何
    竊盜犯行，辯稱：告訴人所有之POLO衫、黑色腰包均非其所
    竊，蓋上開物品係在騎樓及住處前方所尋獲，而其住處又提
    供告訴人可入內上廁所，倘其真有竊盜之意，應會將上開物
    品藏放好，不會放在那麼明顯之處等語。經查：
  (一)本件被告所涉上開竊盜犯嫌，固據告訴人鄒秀美於警詢時指
    稱：其在被告住處門口擺攤販賣衣物，案發當天要收攤時，
    發現其所有POLO衫及黑色腰包不見，便詢問被告有無看見上
    開物品，被告稱未看見後，其便進入被告屋內發現POLO衫放
    在被告屋內騎樓之腳踏車菜籃上，經其再度詢問被告上開物
    品下落，被告方從屋前賣絲瓜之塑膠籃取出其失竊之黑色腰
    包等語綦詳（參偵卷第10頁）；惟此僅有告訴人單方面之指
    訴，且告訴人鄒秀美復未看見被告行竊之過程，依上開判例
    意旨，本院仍應調查其他證據以佐證其陳述是否與事實相符
    。
  (二)證人即當天到場處理之員警許筱青於本院審理時雖證稱：其
    當天接獲110 通報案發地點處有竊案而前往處理，到場後聽
    見被告與告訴人在吵架，告訴人並向其指稱在被告之腳踏車
    菜籃及門口賣絲瓜之塑膠籃內，發現告訴人所失竊之POLO衫
    及黑色腰包，如被告願意賠償，告訴人願息事寧人，但因被
    告無意和解，其便將被告與告訴人均帶回警局製作筆錄等語
    （參本院二卷第36頁）。然本件行竊之過程，證人許筱青並
    未當場親見親聞，且失竊物品尋獲之經過，證人許筱青亦係
    聽聞告訴人之指述而來，本院自難以證人許筱青事後到場聽
    聞告訴人之指陳，即以之為告訴人指述之佐證，而為被告不
    利之認定。
  (三)況一般竊嫌行竊他人財物之目的，無非覬覦該物品之價值，
    故竊嫌倘已竊得他人之物，當盡其可能置於自己實力支配之
    下，並藏放於所有人不易尋回之處所，以確保其行竊之成果
    。本件依告訴人指陳：其失竊之POLO衫，是在被告屋內騎樓
    之腳踏車菜籃上發現等語（參警卷第10頁）；然告訴人屋前
    擺攤之位置與被告停放於屋內之腳踏車間，有一鐵門相隔，
    並以旁邊小門進出被告屋內等情，業據證人許筱青於本院審
    理時證述明確（參本院二卷第37頁），且有高雄市政府警察
    局仁武分局函附之刑案現場測繪圖及照片9 張在卷可佐（參
    本院二卷第14～19頁）。果上開POLO衫真係被告所竊取，被
    告既已將之攜入其住處，理應可藏放於屋內其他不易遭告訴
    人發現之角落，又豈有放置於與屋外告訴人擺攤之位置僅以
    一門相隔之腳踏車上，且又未以任何物品覆蓋，而掩飾其行
    竊犯行之理？再參諸告訴人另一失竊之黑色腰包係放置於被
    告住處外人人均得經過、靠近之塑膠籃內，且上開住處除被
    告得自由進出外，告訴人亦得進入被告住處使用廁所等情，
    亦據被告供陳在卷（參警卷第7 頁），足徵本件除被告外，
    尚無從排除其他人為本件竊盜犯行之可能。從而，本件既查
    無足以證明告訴人所述為真實之其他補強證據，且依告訴人
    指述之案發現場情形，又有其他人得為本件竊盜犯行之可能
    性存在，揆諸前揭說明及「罪疑唯輕」之刑事證據法則，本
    院自應為被告此部分有利之認定。
四、綜上所述，本件公訴意旨認被告所涉竊盜犯嫌所憑之證據，
    尚無從說服本院達於通常一般之人均不致有所懷疑，而得確
    信其為真實之程度，即難據以為被告不利之認定，自屬不能
    證明被告犯罪，依前開之說明，應為被告無罪之諭知。
據上論斷，應依刑事訴訟法第301 條第1 項，判決如主文。
本案經檢察官陳登燦到庭執行職務。
中    華    民    國   100    年    3     月    23    日
                  刑事第十五庭  法  官    王俊彥
如不服本判決應於收受判決後10日內向本院提出上訴書狀，並應
敘述具體理由。其未敘述上訴理由者，應於上訴期間屆滿後20日
內向本院補提理由書(均須按他造當事人之人數附繕本)「切勿逕
送上級法院」。
以上正本證明與原本無異。
中    華    民    國   100    年    3     月    23    日
                                書記官    黃園芳